【裁判字號】    97,上易,2966
【裁判日期】    971218
【裁判案由】    侵占等
【裁判全文】
臺灣高等法院刑事判決                97年度上易字第2966號
上  訴  人  臺灣板橋地方法院檢察署檢察官
被      告  丙○○
            乙○○
共      同
選任辯護人  蔡正廷律師
            林正疆律師
上列上訴人因被告等侵占等案件，不服臺灣板橋地方法院97年度
易字第1452號， 中華民國97年8月26日第一審判決（起訴案號：
臺灣板橋地方法院檢察署96年度偵字第19437號號）， 提起上訴
，本院判決如下：
    主  文
上訴駁回。
    理  由
一、公訴意旨略以：
  (一)被告丙○○於民國91年3月8日申請設立「太璞國際有限公司
    」（下稱太璞公司），並擔任負責人，而自95年5月8日起，
    太璞公司變更負責人為甲○○，丙○○自94年10月起，擔任
    太璞公司之總經理一職，負責太璞公司之人事、對外合約及
    業務接洽等業務，而乙○○則擔任太璞公司之副總經理一職
    ，負責產品規劃等業務。 丙○○於其將要離職（其於96年7
    月21日離職）之際即96年7月17日下午2時30分許，竟基於意
    圖為自己不法所有之侵占犯意，將太璞公司之客戶即優派國
    際股份有限公司（下稱優派公司）原應支付至太璞公司所有
    之臺灣銀行永和分行之帳戶（帳號：000000000000號）共45
    000元美金之貨款，以其所使用之電子郵件（eddy@top-tek.
    tw）聯絡優派公司，請其將上開款項匯入至土地銀行汐止分
    行之帳戶（此一帳戶原為太璞公司所使用，然於太璞公司變
    更負責人為甲○○後，此一帳號即未為太璞公司所使用；帳
    號：000000000000號）內，以此方式將上開款項予以侵占入
    己。因認被告丙○○所為，係犯刑法第336條第2項之業務侵
    占罪嫌。
  (二)詎丙○○後藉其擔任太璞公司總經理之機會，竟又與乙○○
    基於共同意圖為自己不法利益之背信犯意聯絡，將太璞公司
    原於94年7月22日起， 向日盛國際租賃股份有限公司（下稱
    日盛租賃公司）以融資租賃方式所承租之由乙○○所使用車
    輛（車號為8296-AA號）， 變更承租人為榮豐環球科技股份
    有限公司（下稱榮豐公司），致生損害於太璞公司之利益。
    因認被告丙○○、乙○○所為，係共同犯刑法第342條第1項
    之背信罪嫌。
二、按犯罪事實應依證據認定之，無證據不得認定其犯罪事實；
    又不能證明被告犯罪者，即應諭知無罪之判決，刑事訴訟法
    第154條、第301條第1項分別定有明文。 告訴人之告訴，係
    以使被告受刑事訴追為目的，是其陳述是否與事實相符，仍
    應調查其他證據以資審認，最高法院52年台上字第1300號著
    有判例。且刑事訴訟上證明之資料，無論為直接或間接證據
    ，均須達於通常一般之人均不致有所懷疑，而得確信其為真
    實之程度，始得據為有罪之認定，若其關於被告是否犯罪之
    證明未能達此程度，而有合理懷疑之存在，致使無從形成有
    罪之確信，根據「罪證有疑，利於被告」之證據法則，即不
    得遽為不利被告之認定，亦有最高法院76年台上字第4986號
    判例可稽。其以情況證據（即間接證據）斷罪時，尤須基於
    該證據在直接關係上所可證明之他項情況事實，本乎推理作
    用足以確證被告有罪，方為合法，不得徒憑主觀上之推想，
    將一般經驗有利被告之其他合理情況逕予排除，此觀諸最高
    法院32年上字第67號判例意旨亦彰彰甚明。
三、本件公訴人認被告丙○○、乙○○涉有前揭業務侵占及背信
    等罪嫌，無非以上揭事實，業據告訴人林宗吉指證明確，且
    有被告乙○○、丙○○之供述可參，復有太璞公司銀行帳戶
    資料、電子郵件紀錄、及車輛租賃契約書、租金票據明細等
    在卷可稽等情，資為依據。
四、就公訴意旨認被告丙○○涉嫌業務侵占罪部分：
  (一)訊據被告丙○○就其本人原於91年3月8日設立太璞公司並擔
    任負責人，自95年5月8日起，太璞公司變更負責人為甲○○
    ，而其自94年10月起擔任太璞公司之總經理一職，又其於96
    年7月21日離職前，於96年7月17日下午2時30分許， 以其所
    使用之電子郵件 （eddy@top-tek.tw）聯絡客戶優派公司，
    要求優派公司將貨款45,000美元匯入太璞公司於土地銀行汐
    止分行之帳戶（帳號：000000000000號），而該帳戶原為其
    擔任太璞公司負責人時所使用，然於太璞公司變更負責人為
    甲○○後，前開帳戶並未變更公司負責人為甲○○，亦未變
    更公司印鑑， 嗣優派公司於96年7月19日匯款新臺幣（下同
    ）1,548,136元至前揭帳戶，其於96年7月20日提領1,548,00
    0元等情，均直承不諱。 惟堅決否認有業務侵占之犯行，辯
    稱：我是太璞公司的總經理，案發當時，太璞公司已經經營
    不善，董事長甲○○等人意圖拖欠員工薪水，又另行成立公
    司經營與太璞公司相同之業務，我為了避免優派公司給付的
    款項進入太璞公司一般使用的上海銀行、台灣銀行、合作金
    庫銀行的戶頭內，會被太璞公司的債權人進行強制執行的動
    作，所以才會忽然通知優派公司改匯至前揭太璞公司在土地
    銀行汐止分行之帳戶； 因為太璞公司欠廣宇公司960萬元，
    我也怕太璞公司96年7月25日、96年7月27日的支票跳票，又
    怕員工會領不到薪水，所以我才會這麼做，事後這筆錢我全
    部都用於支付員工96年7月份的薪水， 及償還太璞公司債權
    人的欠款，並沒有侵占入己等語。
  (二)經查，本件被告丙○○曾於96年7月17日下午2時30分許，以
    其所使用之電子郵件（eddy@top-tek.tw） 聯絡客戶優派公
    司，要求優派公司將貨款45,000美元匯入太璞公司於土地銀
    行汐止分行之帳戶（帳號：000000000000號），嗣優派公司
    即依其指示於96年7月19日匯款新臺幣1,548,136元至前揭帳
    戶，被告丙○○並於96年7月20日提領1,548,000元等情，已
    據被告自白如前，並有被告丙○○發送予優派公司之電子郵
    件列印資料及前開土地銀行汐止分行帳戶存摺影本各1 份在
    卷可稽（見偵查卷第21、58-60頁），應堪認定屬實。
  (三)惟本件被告丙○○取得前開1,548,000元之款項後， 均用於
    支付太璞公司所積欠建達精密工業股份有限公司、圓彩國際
    企業有限公司、富森包裝印刷企業有限公司之貨款、陳思源
    、呂宏碁之外包軟體費用、太璞公司應支付之到期票款、及
    支付員工張莉鈴、趙千惠、陳俐蓉、陳致緯、廖家男、邱幸
    弘、吳仕婷、蔡豐吉、黃怡婷及被告2人96年7月份之薪水暨
    法定預告期間10日之薪水等情，業據被告提出建達精密工業
    股份有限公司發票證明書、圓彩國際企業有限公司對帳單、
    富森包裝印刷企業有限公司請款單及匯款予陳思源等人之匯
    款單13紙在卷可考（見同上偵卷第231-241頁）。 此外，並
    據證人廖家男於原審審理中證稱：我於96年4月到7月擔任太
    璞公司研發部門副總，我是4月中進公司， 感覺公司氣氛不
    是太好，員工之間有傳言說公司會結束營業，薪水也有遲發
    ，一般應該是每月5日發，有時候會拖到10日才發， 我看很
    多同事都離職，所以自己心情也有受影響，有跟被告丙○○
    說過想要離職。我離開太璞公司之前，沒有親耳聽過主管要
    剋扣員工薪水，但是有聽到其他同事在說； 96年7月我的戶
    頭有收到薪水，我不知道何人匯到我的戶頭。我走之前已經
    有跟被告丙○○提過我想要離職了，我沒有說確實的日期，
    但我有說可以大約1個月的緩衝期來辦理交接後再離職， 因
    我的職務需要交接，不可能說辭職就辭職； 但在96年7月20
    日我離職之前，沒有人跟我交接。 當時96年7月19日晚上同
    事有聚餐，吃完飯後有要回公司拿東西，結果識別證無法使
    用，不能進去公司，我認為這也是公司叫我離職的意思等語
    明確（見原審卷第81-85頁）； 及證人黃怡婷於原審審理中
    證稱：我於96年3月1日進入太璞公司， 到96年7月20幾日離
    職，擔任櫃台總機，因為我自己本身有些事情，所以我才離
    職，我有向被告丙○○辭職。 我離職之後，96年7月份的薪
    水有匯入我戶頭，匯了21,000元，這個金額怎麼算的我不清
    楚。 我離職後一直在找工作等語甚明（見原審卷第86-88頁
    ），互核亦大致相符。由此可見，被告丙○○辯稱其所領取
    優派公司給付予太璞公司之貨款美金45,000元（折合新臺幣
    1,548,136元）， 均係用於支付太璞公司所應支付之款項等
    語，尚非全然無憑。
  (四)告訴意旨雖以： 太璞公司於96年7月間並無結束營業之意，
    被告丙○○擔任總經理，未經董事長之同意，卻擅自停業，
    資遺員工，並指示優派公司將貨款匯入太璞公司所不知之帳
    戶中，提領自行支用，顯然有業務上侵占之犯行云云。惟查
    ：
  1.本件被告丙○○為太璞公司之總經理，就太璞公司之業務本
    有主導之權，就太璞公司與客戶間給付貨款之時間、方式、
    用途，本可基於其總經理之地位決定如何為之，此觀乎證人
    林宗吉於原審審理中證稱： 我自95年6、7月起至96年7月底
    止在太璞公司任職財務副總，總經理簽過之後錢要出去，要
    經過我這裡，至於錢進來是直接匯款到帳戶，與我無關。我
    還沒進太璞公司之前，被告丙○○是董事長，我們進去後，
    他當總經理，業務部分由他負責，如對外聯絡、爭取訂單、
    決定簽約內容等。總經理也有權限跟廠商指定付款的數量、
    時間、期數、管道，被告丙○○跟某廠商訂約之後，錢就要
    從會計、財務這邊來運作，總經理有這個權限，比如說買貨
    之後，主管簽過名後，錢要出去經過我同意，錢要進來部分
    ，是一個小姐負責與廠商聯絡對帳，決定權都是總經理在決
    定。太璞公司與優派公司有業務往來，是由總經理丙○○負
    責的等語（見原審卷第63-64、66-67頁）；及證人甲○○於
    原審審理中證稱：我自95年10月開始擔任太璞公司董事長，
    之前沒有職稱。當初投資太璞公司時，與被告丙○○約定投
    資3千萬元，我們有訂公司章程。 因為我不懂電子，所以人
    事方面完全由被告丙○○負責。經營是根據我們當初入資時
    ，給我們的一份營運計畫，當時與優派公司有一份意向書，
    經營權就是根據意向書來做， 實際上由被告2人負責，財務
    當初我是希望由我大哥管理。在本案發生後，我有去拜訪優
    派公司的人，事情發生前，我從來沒有見過優派公司的人，
    是由被告丙○○兄弟或公司其他員工接觸；太璞公司與優派
    國際股份有限公司接觸、簽約、請款都是由被告丙○○領導
    的團隊去處理等語（見原審卷第74-75頁），即堪認屬實。
  2.從而，本件被告丙○○身為太璞公司之總經理，既有權就太
    璞公司與客戶間貨款給付之方式、用途、順序加以決定，則
    其於太璞公司財務困難，恐受債權人強制執行之際，通知優
    派公司將應給付予太璞公司之貨款美金45,000元匯入太璞公
    司甚少使用之土地銀行汐止分行帳戶內，以免太璞公司債權
    人或太璞公司董事長甲○○、財務副總林宗吉查覺，再將系
    爭貨款用以支付員工薪水、公司票款及特定客戶之應付貨款
    ，其所為於公司經營之誠信固屬有虧，惟尚難遽行推論被告
    丙○○即有將前開貨款占為己有之意思。
  3.再者，姑不論本件太璞公司於96年7月底結束營業之事究係
    出於被告丙○○之指使，或係出於甲○○、林宗吉之意，惟
    被告丙○○既身為太璞公司之總經理，本即有解僱員工之權
    限；而受太璞公司解僱之員工，不論係出於董事長或總經理
    之意而為解僱，均依法對太璞公司享有薪資給付請求權，及
    解僱前預告期間10日之薪資，故太璞公司離職員工因被告丙○○匯款而取得渠等之薪資，於法有據，並非屬不法之所有
    。
  4.又建達精密工業股份有限公司、圓彩國際企業有限公司、富
    森包裝印刷企業有限公司之貨款、陳思源、呂宏碁等人對太
    璞公司既本有貨款債權存在，縱被告丙○○故意將已然不足
    之太璞公司資金先行給付予前開公司及個人，可能損及太璞
    公司其他債權人之權利，惟前揭公司及個人既各係本於合法
    之債權而受給付，即難認渠等因被告丙○○之選擇性給付貨
    款，有何不法所有之問題至明。
  5.綜上所述，本件被告丙○○固然指示優派公司將應給付予太
    璞公司之貨款美金45,000元匯入僅得由被告丙○○控制之太
    璞公司土地銀行汐止分行帳戶中，迴避太璞公司董事長甲○○、財務副總林宗吉之監督，專斷率行將前開款項用以支付
    予太璞公司特定之債權人，惟本件被告丙○○既無為自己或
    他人不法之所有之意圖，核其所為自與刑法第336條第2項業
    務侵占罪之構成要件並不相符，尚難遽以業務侵占罪之罪責
    相繩自明。
  (五)據上所陳，本件調查證據結果，並無積極證據足以證明被告
    丙○○確有意圖為自己或他人不法所有而為業務侵占之犯行
    ，揆諸首開說明，本件因不能證明被告丙○○犯有業務侵占
    罪，自應為無罪之諭知。原審以不能證明被告丙○○犯罪，
    依刑事訴訟法第301條第1項之規定（原判決誤繕為刑事訴訟
    法第30 3條第3款應予改正）， 諭知被告丙○○無罪，經核
    並無不合。
五、就公訴意旨認被告丙○○、乙○○共同涉嫌背信罪部分：
  (一)訊據被告丙○○、乙○○均辯稱：前揭車號為8296-AA號之B
    MW小客車，係於甲○○等人投資入主太璞公司之前，太璞公
    司為獎勵被告乙○○對公司之貢獻，而贈與乙○○，該車之
    頭期款係由被告乙○○自付，並以辦理租賃之方式登記為日
    盛租賃公司所有，再由太璞公司承租並支付租金，交予被告
    乙○○使用，待承租期滿即為被告乙○○所有；嗣甲○○等
    人入主太璞公司，對此事均已知悉，亦不反對，為表示公平
    起見， 被告丙○○亦建議可由太璞公司購買150萬元之小客
    車供作甲○○等人使用， 嗣由林宗吉決定以150萬元購買價
    格較低之2部小客車供其兒子2人使用； 嗣於96年7月間，因
    太璞公司之財務已陷於困境，恐已無法再繳納前開車號為82
    96-AA號之BMW小客車之租金，如此一來，該車將由登記所有
    人日盛租賃公司回收，會損及被告乙○○之權利，故只好向
    榮豐公司商借款項清償予日盛租賃公司，並將該小客車登記
    為榮豐公司所有，太璞公司並未因此受有損失，並無背信可
    言等語。
  (二)經查，本件車號為8296-AA號之BMW小客車原係登記為日盛租
    賃公司所有，太璞公司係以「營業型租賃」承租該車，嗣於
    96年7月19日該車係由日盛租賃公司出賣予榮豐公司； 本件
    並非融資型租賃，榮豐公司亦非該車之承租人等情，業據證
    人即日盛租賃公司之員工葉俊男於原審審理中證稱：我認識
    被告2人，他們之前向BMW買車，車商透過我們公司辦理租賃
    ，所以認識；本件是94年7月22日向我們承租該車， 車號是
    8296-AA，本件租賃契約是由我負責簽約的。BMW是我們的通
    路商， 如果有買車的客戶需要辦理租賃，BMW就會把客戶介
    紹給我們，2個月一期，1期繳納租金是132,000元， 包含每
    年牌照稅、燃料稅、保險費，租期是3年。 當初是跟被告乙○○洽談上開契約書，簽約時被告2人都有來， 因為他們都
    是連帶保證人。本件車輛租賃契約承租人是太璞公司，因為
    我們公司要求簽約對象是法人，本件屬於是營業型租賃，稅
    法上有分為融資型租賃與營業型租賃，我們公司只能辦理營
    業型租賃，融資型租賃係另一種公司辦，那是分期付款，我
    們公司不能辦理融資型租賃。我們公司所開出的發票是租金
    收入，而融資型租賃開的發票是本金、利息、手續費。我們
    集團有分兩個公司，我們作小車的只能作營業型租賃，另外
    作遊覽車等大車都是做融資型租賃。本件營業型租賃契約租
    約期滿時，承租人可以指定第三人向我們買這部車。這台車
    的租賃契約於96年7月18日提前終止， 是被告丙○○以太璞
    公司之名義簽立終止合約書，這也是我承辦的。我記得當時
    是BMW公司通知我們說本件要終止合約， 因為我們也可以辦
    理終止合約，所以我就過去辦理，沒有問什麼原因，也沒有
    去查太璞公司的負責人有無變動，因為本件租賃契約都有按
    時繳納租金，是合法終止契約。租約終止時，也有付清餘款
    ，應該就是買賣合約上面寫1,228,476元。 太璞公司跟我們
    終止合約後，指定榮豐公司為第三人向我們購買這部車，就
    由榮豐公司給付上述金額向我們買這部車，這筆錢有付給我
    們，我們才會把車賣出。依照太璞公司與我們的租賃契約，
    如果提前解約， 太璞公司就要支付租期3年未滿之租金給日
    盛租賃公司，本件就是榮豐公司支付這部分的錢；我們也有
    把太璞公司原本開立當租金的票還給太璞公司。太璞公司跟
    我們承租這輛汽車，期滿時太璞公司不可以自己買回這台車
    ，這是稅法規定的，營業型租賃不能將租賃物的所有權轉讓
    給承租人，所以才會約定要給指定的第三人買。至於第三人
    要支付多少錢跟我們買車，要看簽約當時如何約定，可以約
    定也可以不約定。 本件是有約定的，我聽BMW車商說當初被
    告乙○○開他的舊車賣給BMW車商共55萬元， 這55萬元就當
    成是BMW新車的訂金， 也就是付給我們日盛租賃公司的保證
    金，如果3年期滿後， 我們公司會以55萬元的價格賣給承租
    人指定的人，就是以這55萬元的保證金來相抵買賣價金，實
    際上第三人不用再拿錢出來。而我剛才說榮豐公司給付的價
    金1,228,476元， 就是指這55萬元的保證金加上太璞公司未
    到期的租金等語，甚為明確（見原審卷第118-123頁）， 且
    有證人所提出之提前終止租約協議書、銷售約定書、汽車買
    賣合約書各1份在卷可按（見原審卷第133-135頁），自堪認
    屬真實。
  (三)從而，本件太璞公司就車號為8296-AA號之BMW小客車既係向
    日盛租賃公司為「營業型租賃」，而非「融資型租賃」，則
    起訴意旨所認：「按融資性租賃亦稱為資本租賃（與營業租
    賃不同），在會計處理上，租賃物係當作承租人的資產，承
    租人以逐期支付的金額，做為取得租賃資產的成本，承租人
    在租約期滿時，可以優先承購或續租該項租賃資產或取得該
    資產之所有權，而本件被告丙○○以太璞公司之現金支付予
    日盛公司作為本件所涉租賃車輛之款項，對於太璞公司而言
    ，太璞公司於相關款項付清時原應取得該車之所有權卻未取
    得，是太璞公司之利益（即資產）已受有損害。」等語，即
    有誤解。再者，本件日盛公司將前揭車輛出賣予榮豐公司後
    ，即將太璞公司原簽發用以支付租金之支票全數退還予太璞
    公司一節，亦據證人葉俊男證述明確如前，是以太璞公司於
    前開車輛經日盛租賃公司出賣予榮豐公司後，即未再給付任
    何租金予日盛租賃公司，日盛租賃公司對太璞公司未到期之
    租金債權亦全部消滅，故本件太璞公司於此應無損失可言。
  (四)況且， 本件被告2人辯稱前揭車輛原係太璞公司購買贈與被
    告乙○○，只是以租賃之方式為之，嗣為求公平起見，於甲○○等人投資入主太璞公司後， 亦有購買2部小客車供林宗
    吉之子使用等情，經查：
  1.本件系爭車輛原係被告丙○○、乙○○向BMW車商購買， 經
    BMW車商介紹以將車輛登記為日盛租賃公司所有， 並由太璞
    公司向日盛公司承租後供被告乙○○使用之方式為之，而該
    車輛之頭期款55萬元即轉作日盛租賃公司之保證金，又該55
    萬元係被告乙○○將其舊車出售予BMW 車商所得之款項等情
    ，業經證人即日盛租賃公司之承辦員工葉俊男證述明確，已
    見前述。是本件被告乙○○既係以自己本身之款項55萬元，
    給付作為前揭太璞公司承租車號為8296-AA號之BMW小客車之
    保證金， 顯見被告2人辯稱前開車輛原本即係太璞公司欲贈
    與被告乙○○之物，僅係因節稅目的，以辦理租賃之方式為
    之等語，並非無憑。
  2.又本件甲○○、林宗吉等人入主太璞公司後，太璞公司確實
    以公司名義購買小客車2部供林宗吉之子使用一節， 業據證
    人林宗吉於原審審理中證稱：我們加入太璞公司之後，曾以
    太璞公司的錢購買豐田與本田汽車各1部， 登記在太璞公司
    名下，供我的兒子林志杰、林志逸使用， 總共花費150萬元
    左右。這件事是被告丙○○提出來的，為了公平起見，說他
    們兄弟二人也用公司名義買車供自己使用，所以他說我們也
    可以買一部好的車子，但我想不用買那麼好的，所以才買兩
    部比較便宜的；我兒子林志逸是董事長特助，林志杰則非太
    璞公司的員工等語明確（見原審卷第65-66頁）； 核與證人
    林志逸於原審審理中證稱：我從95年5月至96年5月底在太璞
    公司擔任董事長特助，我現在所使用之豐田汽車是太璞公司
    的財產，是用來接送董事長，該車自購入起即由我使用。我
    使用這台豐田汽車同時，我的兄長林志杰也使用一輛本田汽
    車，該本田汽車也是太璞公司所購買的，林志杰不曾在太璞
    公司任職等語相符（見原審卷第79-80頁）， 自堪認屬實在
    。是本件太璞公司財務副總林宗吉之子林志杰，既非太璞公
    司之員工， 竟仍由太璞公司出資購買本田汽車1部供其私人
    使用， 可見被告2人辯稱本件甲○○、林宗吉等人本知悉前
    開車號為8296-AA號之BMW小客車原係太璞公司贈與被告乙○○之物，惟因太璞公司嗣經甲○○等人投資入主，為求公平
    起見， 乃合意由太璞公司再行出資150萬元購買汽車供甲○○、林宗吉兄弟使用，並依林宗吉之意見購買較便宜之兩部
    汽車交由其子林志杰、林志逸2人使用等語， 尚非全屬無據
    。
  (五)綜上所述，本件前開車號為8296-AA號之BMW小客車，既係太
    璞公司贈與被告乙○○，且由被告乙○○自行支付頭期款即
    供作日盛租賃公司之保證金55萬元， 則於96年7月間太璞公
    司已經負債累累，顯已無力再支付前開小客車租金之情形下
    ， 被告2人為避免前開小客車因無力支付租金而由日盛租賃
    公司取回，而向榮豐公司商借款項先行終止租約並指定榮豐
    公司向日盛租賃公司購買該小客車以避免損失， 核渠2人所
    為，並未損害太璞公司之利益，亦無為自己或第三人不法利
    益之意圖可言，自難遽以刑法第342條背信罪之罪責相繩。
  (六)據上所陳，本件調查證據結果，並無證據足以證明被告2 人
    於處理前揭車輛事宜時，有何背信之情事，此外復查無其他
    積極證據足以證明被告2人有何公訴人所指犯行， 因不能證
    明被告2人犯罪，自均應為無罪之諭知。 原審以不能證明被
    告2人犯罪， 依刑事訴訟法第301條第1項之規定（原判決誤
    繕為刑事訴訟法第303條第3款應予改正）， 諭知被告2人均
    無罪，經核並無不合。
六、末查，本件被告丙○○意圖規避太璞公司董事長甲○○、財
    務副總林宗吉之稽查，擅自指使太璞公司之客戶優派公司將
    貨款匯入僅有其個人可動支之公司帳戶內，復依己意選擇性
    清償太璞公司之特定債務，致甲○○、林宗吉等人無法衡量
    太璞公司之最大利益以決定上開貨款應如何使用，微論此部
    分並未經檢察官起訴，有檢察官起訴書犯罪事實欄未記載此
    部分事實可稽，且該部分是否構成涉犯背信罪尚有疑問，又
    檢察官起訴書僅敘明被告丙○○於意圖為自己不法所有之侵
    占犯意，將太璞公司之客戶即優派國際股份有限公司（下稱
    優派公司）原應支付至太璞公司所有之臺灣銀行永和分行之
    帳戶（帳號：000000000000號）共4萬5,000元美金之貨款，
    以其所使用之電子郵件（eddy@top-tek.tw） 聯絡優派公司
    ，請其將上開款項匯入至土地銀行汐止分行之帳戶（此一帳
    戶原為太璞公司所使用，然於太璞公司變更負責人為甲○○
    後，此一帳號即未為太璞公司所使用；帳號：000000000000
    號）內，以此方式將上開款項予以侵占入己，而予以起訴，
    此部分並不構成業務侵占罪，已如上述，則被告上開未經起
    訴事實部分，自與上開業經檢察官起訴不構成業務侵占罪事
    實部分不具有基本事實同一而發生是否應變更起訴法條之單
    純一罪關係而加以審判之問題，併予敘明。
七、檢察官上訴意旨依據卷內資料仍認被告2人確有侵占、 背信
    犯行，且縱認被告丙○○指示優派公司將應給付予太璞公司
    之貨款美金45,000元匯入僅得由被告丙○○控制之太樸公司
    土地銀行汐止分行帳戶中，迴避太璞公司董事長甲○○、財
    務副總林宗吉之監督，專斷率行將前開款項用以支付予太璞
    公司特定之債權人乙節，縱不構成業務侵占罪，因與起訴部
    分有同一社會事實部分即應改依背信罪判決，指摘原判決不
    當。惟查， 檢察官起訴被告2人涉犯業務侵占罪嫌部分，並
    不構成犯罪，已詳如上述，而被告丙○○指示優派公司將應
    給付予太璞公司之貨款美金45,000元匯入僅得由被告丙○○
    控制之太樸公司土地銀行汐止分行帳戶中，迴避太璞公司董
    事長甲○○、財務副總林宗吉之監督，專斷率行將前開款項
    用以支付予太璞公司特定之債權人乙節部分，並未經檢察官
    起訴，且是否構成涉犯背信罪尚有疑問，自與業經檢察官起
    訴不構成業務侵占罪事實部分不具有基本事實同一而發生是
    否應變更起訴法條之單純一罪關係而加以審判之問題，本件
    檢察官上訴意旨指摘原判決不當為無理由，應予駁回。
據上論斷，應依刑事訴訟法第368條，判決如主文。
本案經檢察官郭啟東到庭執行職務。
中    華    民    國    97    年    12    月    18    日
                    刑事第八庭  審判長法  官  鄭文肅
                                      法  官  劉嶽承
                                      法  官  楊貴志
以上正本證明與原本無異。
不得上訴。
                                      書記官  吳鎮鑫
中    華    民    國    97    年    12    月    18    日


司法院資訊處製作；財團法人民間司法改革基金會備份。
